【裁判字號】    96,簡上,506
【裁判日期】    970430
【裁判案由】    給付票款
【裁判全文】
臺灣臺北地方法院民事判決             96年度簡上字第506號
上  訴  人  乙○○
                      樓
被上訴人    甲○○
上列當事人間請求給付票款事件，上訴人對於中華民國96年6月
23日本院臺北簡易庭95年度北簡字第54603號第一審判決提起上
訴，本院於97年4月7日言詞辯論終結，判決如下：
    主  文
上訴駁回。
第二審訴訟費用由上訴人負擔。
    事實及理由
一、被上訴人起訴主張：
  （一）被上訴人執有上訴人所簽發，發票日為民國95年8月25
        日，付款人為寶華商業銀行敦南分行，票號為BB000000
        0號，面額為新臺幣（下同）20萬元之支票1紙（下稱系
        爭支票），詎屆期提示，竟遭退票不獲付款。為此，爰
        依票據之法律關係，請求判命上訴人給付被上訴人20萬
        元，及自提示日即95年8月25日起至清償日止，按週年
        利率6％計算之利息。
  （二）上訴人透過訴外人曾偉良向被上訴人借款20萬元，被上
        訴人已將款項交予訴外人曾偉良，並由訴外人曾偉良轉
        交上訴人，被上訴人係基於借貸關係自訴外人曾偉良取
        得系爭支票，不清楚上訴人與訴外人曾偉良之關係，票
        據權利之行使以票據有效成立即為已足，上訴人既不爭
        執系爭支票之真正，則被上訴人即得請求上訴人給付，
        上訴人主張原因關係不存在，自應負舉證責任等語。
二、上訴人則以：上訴人與被上訴人素未謀面，亦無借貸關係，
    系爭支票係訴外人曾偉良使用詐術取得，雙方言明由訴外人
    曾偉良介紹客戶予上訴人，上訴人簽發系爭支票作為保證之
    用，被上訴人非法取得系爭支票，上訴人毋庸負給付之責，
    事發時上訴人曾寄發存證信函告知被上訴人系爭支票係供保
    證之用，被上訴人係出於惡意取得系爭支票，不得享有票據
    上權利等語資為抗辯。
三、原審為被上訴人勝訴之判決，上訴人不服，提起本件上訴，
    其於本院聲明：(一)原判決廢棄；(二)被上訴人在第一審之訴駁
    回。被上訴人於本院則聲明：上訴駁回。
四、被上訴人主張其持有上訴人所簽發之系爭支票，屆期提示不
    獲付款之事實，業據其提出支票及退票理由單為證（見本院
    95年度促字第42958號卷第2頁），且為上訴人所不爭執，應
    堪信為真實。被上訴人主張上訴人應就系爭支票負發票人責
    任，為上訴人所否認，並以前開情詞置辯，是本件之爭點厥
    為上訴人是否得以其與訴外人曾偉良間之抗辯事由對抗被上
    訴人？茲判斷如下：
  （一）按在票據上簽名者，依票上所載文義負責；發票人應照
        支票文義擔保支票之支付，票據債務人不得以自己與發
        票人或執票人之前手間所存抗辯之事由對抗執票人，但
        執票人取得票據出於惡意者，不在此限，票據法第13條
        、第5條第1項及第126條分別定有明文。又支票乃文義
        證券及無因證券，證券上之權利義務悉依證券上所載文
        句而決定其效力，與其基礎之原因關係各自獨立，支票
        上權利之行使不以其原因關係存在為前提，故其原因關
        係不存在或無效時，執票人仍得依支票文義行使其權利
        （最高法院49年臺上字第334號判例意旨參照）。準此
        ，票據債務人之直接前後手間，始得以原因關係為拒絕
        給付票款之抗辯。經查，系爭支票並未記載受款人，為
        無記名支票，係由上訴人簽發後交予訴外人曾偉良，被
        上訴人經由訴外人曾偉良交付而受讓取得系爭支票乙節
        ，為兩造所不爭執，是上訴人與被上訴人間並非直接前
        後手關係，揆諸前開說明，上訴人即不得以其與訴外人
        曾偉良間所存之抗辯事由對抗被上訴人，故上訴人主張
        其係受訴外人曾偉良詐騙交付系爭支票，自毋庸對被上
        訴人負票據責任云云，實屬無據。
  （二）次按票據法第13條但書所謂執票人取得票據出於惡意，
        係以執票人取得票據時為準，決定其是否惡意，並應由
        票據債務人就此負舉證責任（最高法院72年度臺上字第
        1612號裁判參照）。本件被上訴人主張其係基於借貸關
        係取得系爭支票，曾於95年7月14日提領現金27萬元，
        並將其中20萬元交予訴外人曾偉良後，訴外人曾偉良除
        交付系爭支票外，另交付上訴人所簽發之同額本票乙紙
        供作擔保乙節，業據其提出存摺明細及本票各乙紙為憑
        （見本院卷第39、40頁），上訴人主張被上訴人係惡意
        取得系爭支票，固提出臺北逸仙郵局（80支）第1383、
        1440號存證信函暨回執為證（見本院卷第34至37頁），
        惟觀諸其上所載寄發之日期分別為95年8月30 日、95年
        9月4日，均係上訴人於被上訴人取得系爭支票之後所為
        ，顯見上訴人係於被上訴人取得系爭支票後，始告知被
        上訴人關於上訴人與訴外人曾偉良間所存之抗辯事由，
        縱然上訴人主張之抗辯事由為真，亦不足以認定被上訴
        人取得系爭支票時係出於惡意，是以，上訴人既未能舉
        證證明被上訴人於受讓取得系爭支票時，即知悉訴外人
        曾偉良詐欺取得系爭支票之事實，即難認被上訴人係出
        於惡意取得系爭支票，從而，上訴人仍不得以其與前手
        即訴外人曾偉良間所存之抗辯事由對抗被上訴人。
五、按發票人應照支票文義擔保支票之支付，票據法第126條定
    有明文。本件被上訴人執有系爭支票，經提示後遭退票，有
    退票理由單乙紙在卷可稽（見本院95年度促字第42958號卷
    第2頁），上訴人既未能證明被上訴人係出於惡意取得系爭
    支票，則被上訴人依上開規定，請求上訴人負票據責任，自
    屬有據。從而，被上訴人請求上訴人給付20萬元，並依票據
    法第133條規定，請求自提示日即95年8月25日起至清償日止
    ，按週年利率6％計算之利息，為有理由，應予准許。原審
    據此為被上訴人勝訴之判決，並依民事訴訟法第389條第1項
    第3款，依職權為假執行之宣告，經核並無不合，上訴意旨
    指摘原判決不當，求予廢棄，為無理由，應予駁回。
六、據上論結，本件上訴為無理由，依民事訴訟法第436條之1第
    3項、第449條第1項、第78條，判決如主文。
中    華    民    國    97    年    4     月    30    日
                  民事第二庭    審判長法官  黃蓓蓓
                                      法官  吳淑惠
                                      法官  鍾素鳳
以上正本係照原本作成。
本判決不得上訴。
中    華    民    國    97    年    4     月    30    日
                                    書記官  林玗倩


司法院資訊處製作；財團法人民間司法改革基金會備份。
